【裁判字號】    99,訴,249
【裁判日期】    990714
【裁判案由】    違反毒品危害防制條例
【裁判全文】
臺灣雲林地方法院刑事判決               99年度訴字第249號
公  訴  人  臺灣雲林地方法院檢察署檢察官
被      告  乙○○
選任辯護人  張蓁騏律師
上列被告因違反毒品危害防制條例案件，經檢察官提起公訴（99
年度偵字第864 號），本院判決如下：
    主  文
乙○○所犯罪名及處罰，詳如附表「所犯罪名及處罰」欄所示。
應執行有期徒刑柒年捌月。未扣案販賣第二級毒品所得新臺幣壹
萬伍仟元沒收之，如全部或一部不能沒收時，以其財產抵償之；
扣案第二級毒品甲基安非他命（合計驗餘淨重貳點壹陸玖捌公克
）沒收銷燬之；扣案雙卡行動電話壹支（內含0000000000號之
SIM 卡壹張）、包裝前揭甲基安非他命之空包裝袋個，均沒收
。
    事  實
一、乙○○明知甲基安非他命係毒品危害防制條例所列管之第二
    級毒品，非經許可不得持有、販賣，竟意圖營利基於販賣第
    二級毒品甲基安非他命之犯意，而為下列販賣犯行：
  (一)於民國99年1 月29日14時19分、31分許，以其所持用門號00
    00000000號行動電話，與丙○○所持用0000000000號行動電
    話聯絡毒品交易事宜，於通話後，乙○○即在雲林縣古坑鄉
    棋盤村某檳榔攤，以一手交錢、一手交貨之方式，將甲基安
    非他命一小包，販賣予丙○○，並得款現金新臺幣（下同）
    2,000 元。
  (二)於99年2 月14日12時47分、13時24分許，以其所持用000000
    0000號行動電話，與丙○○所持用0000000000號行動電話聯
    絡毒品交易事宜，於通話後，乙○○即在雲林縣西螺鎮○○
    道路旁，以一手交錢、一手交貨之方式，將甲基安非他命一
    小包，販賣予丙○○，並得款現金2,500 元。
  (三)於99年2 月15日11時54分、12時27分、41分許，以其所持用
    0000000000號行動電話，與丙○○所持用0000000000號行動
    電話聯絡毒品交易事宜，於通話後，乙○○即在雲林縣西螺
    鎮○○道路旁，以一手交錢、一手交貨之方式，將甲基安非
    他命一小包，販賣予丙○○，並得款現金4,000 元。
  (四)於99年2 月24日15時31分、51分、55分許，以其所持用0000
    000000號行動電話，與丙○○所持用0000000000號行動電話
    聯絡毒品交易事宜，於通話後，乙○○即在雲林縣西螺鎮○○道路旁，以一手交錢、一手交貨之方式，將甲基安非他命
    一小包，販賣予丙○○，並得款得款現金4,000 元。
  (五)於99年2 月27日21時11分、31分、35分許，以其所持用0000
    000000號行動電話，與甲○○所持用0000000000號行動電話
    聯絡毒品交易事宜，於通話後，乙○○即在雲林縣斗六市○○路某公司門口旁，以一手交錢、一手交貨之方式，將甲基
    安非他命一小包，販賣予甲○○，並得款2,500 元。
  (六)嗣經臺中縣警察局對乙○○進行通訊監察而知悉上情，並於
    99年3 月10日經其同意後進行搜索，在雲林縣西螺鎮○○里
    ○○路100 巷31弄21號住處，扣得安非他命吸食器2 組、甲
    基安非他命3 包（毛重分別為1.1 公克、0.9 公克、0. 9公
    克，合計淨重2.1723公克，合計驗餘淨重2.1698公克）、雙
    卡行動電話1 支（含門號0000000000號、0000000000號SIM
    卡2 張）、LG行動電話1 支（含門號0000000000號SIM 卡1
    張）等物。
二、案經臺中縣警察局移送臺灣彰化地方法院檢察署檢察官呈請
    臺灣高等法院轉令檢察署檢察官臺灣雲林地方法院檢察署檢
    察官偵查起訴。
    理  由
壹、程序部分（證據能力部分）：
  (一)按被告以外之人於審判外之言詞或書面陳述，除法律有規定
    者外，不得作為證據，刑事訴訟法第159 條第1 項定有明文
    。惟被告以外之人於偵查中向檢察官所為之陳述，除顯有不
    可信之情況者外，得為證據；被告以外之人於審判外之陳述
    ，雖不符刑事訴訟法第159 條之1 至第159 條之4 規定得為
    證據之情形，而經當事人於審判程序同意作為證據，法院審
    酌該言詞陳述或書面陳述作成時之情況，認為適當者，亦得
    為證據，刑事訴訟法第159 條之1 第2 項及第159 條之5 第
    1 項分別定有明定。
  (二)經查，丙○○、甲○○於偵查中之證述、臺灣臺中地方法院
    99年聲監字第167 號、99年聲監續字第243 號通訊監察書、
    0000000000號行動電話通訊監察譯文各1 份，雖均屬被告乙○○以外之人於審判外之言詞或書面陳述，然經被告與檢察
    官同意作為證據使用，復經本院審酌該言詞或書面陳述作成
    時之情況，亦無不當或有何顯不可信之情形，依上開規定，
    應認具有證據能力，得作為本件證據使用。
  (三)按刑事訴訟法第208 條第1 項前段規定「法院或檢察官得囑
    託醫院、學校或其他相當之機關、團體為鑑定，並準用第20
    3 條至第206 條之1 之規定」，而同法第206 條第1 項規定
    「鑑定之經過及其結果，應命鑑定人以言詞或書面報告」，
    而符合同法第159 條第1 項所定得作為證據之「法律有規定
    」之情形。另由司法警察官、司法警察依檢察官所概括選任
    之鑑定人或囑託鑑定機關、團體所為之鑑定結果，與檢察官
    選任或囑託為鑑定者，性質上並無差異，同具有證據能力，
    此亦有最高法院96年度臺上字第2860號判決可資參照。是行
    政院衛生署草屯療養院99年3 月24日草療鑑字第0990300145
    號鑑定書1 份，符合同法第159 條第1 項所定得作為證據之
    「法律有規定」之情形，應有證據能力，得為證據使用。
貳、有罪部分：
一、訊據被告固坦承持用0000000000號行動電話，且於事實欄所
    載時間以上開行動電話與丙○○、甲○○等聯繫，並交付毒
    品給丙○○、甲○○等人，且向其2 人收取金錢，惟矢口否
    認有何販賣第二級毒品之犯行，並辯稱：其是與丙○○、甲○○一起出錢合資向上手綽號「阿裕」之邱豐裕購買甲基安
    非他命平分，其根本沒有賺錢的意思，有其與邱豐裕之通聯
    譯文可證云云。
二、經查：
  (一)被告乙○○持用0000000000號行動電話，且於事實欄所載時
    間以上開行動電話與丙○○、甲○○等聯繫，並交付毒品甲
    基安非他命給丙○○、甲○○等人，同時向其等收取金錢等
    情；並於99年3 月10日經被告乙○○同意後，在雲林縣西螺
    鎮○○里○○路100 巷31弄21號住處進行搜索，扣得安非他
    命吸食器2 組、甲基安非他命3 包（毛重分別為1.1 公克、
    0.9 公克、0.9 公克，合計淨重2.1723公克，合計驗餘淨重
    2.1698公克）、雙卡行動電話1 支（含門號00000000 00 號
    、0000000000號SIM 卡2 張）、LG行動電話1 支（含門號
    0000000000號SIM 卡1 張）等物，業經丙○○、甲○○於99
    年3 月10日檢察官訊問證述明確（臺灣雲林地方法院檢察署
    99年度偵字第864 號卷，下稱偵查卷第11頁至第12頁、第15
    頁至第16頁），並有臺灣臺中地方法院99年聲監字第167 號
    、99年聲監續字第243 號通訊監察書、0000000000號行動電
    話通訊監察譯文各1 份（本院卷第84頁至第85頁，中縣警刑
    大偵四字第0990003094號卷，下稱警卷第43頁至第45頁、第
    52頁至第53頁）、行政院衛生署草屯療養院99年3 月24日草
    療鑑字第0990300145號鑑定書1 份（本院卷第33頁）在卷足
    證，復為被告乙○○所不否認，應可認定。
  (二)被告係販賣毒品予丙○○與甲○○：
    1.證人丙○○於99年3 月10日檢察官訊問時證稱：其使用
      0000000000號行動電話很久了，所施用安非他命來源是向
      綽號「阿國」（即被告乙○○）的人買的，購買前都是先
      打電話聯繫，0000000000號是「阿國」的電話號碼。〈提
      示0000000000於99年1 月29日14點19分監聽譯文（事實欄
      一(一)部分）〉是其是向「阿國」購買1 包安非他命，價格
      2,000 或2,500 元；〈提示0000000000於99年2 月14日12
      點47分監聽譯文（事實欄一(二)部分）〉是其是在西螺鎮○○○路旁，向「阿國」購買1 包安非他命，4,000 或
      2,500 元；〈提示0000000000於99年2 月15日11點54分監
      聽譯文（事實欄一(三)部分）〉是要向「阿國」買安非他命
      ，在西螺鎮○○○路旁，購買金額4,000 元買1 包安非他
      命；〈提示0000000000於99年2 月24日15點31分監聽譯文
      （事實欄一(四)部分）〉是要向「阿國」買安非他命，在西
      螺鎮○○路旁，購買金額忘記了，是買1 包安非他命。其
      與「阿國」都是以現金交易等語（偵查卷第11頁至第12頁
      ），〈提示指認照片〉並指認編號10是「阿國」乙○○。
    2.證人甲○○於99年3 月10日檢察官訊問時證稱：其所施用
      毒品之來源是向綽號「阿國」（即被告乙○○）購買的，
      其購買前都先用0000000000號電話聯繫，乙○○的電話是
      0000000000號。〈提示0000000000於99年2 月27日21點11
      分監聽譯文（事實欄一(五)部分）〉是其與「阿國」對話，
      在斗六市○○路門口旁跟「阿國」購買1 包安非他命，價
      格2,500 元，是現金交易等語（偵查卷第15頁至第16頁）
      ，〈提示指認照片〉並指認編號10是「阿國」乙○○。
    3.並觀諸附錄一之一交易對象丙○○、二交易對象甲○○之
      通訊監察譯文，於上開時間被告與丙○○、甲○○2 人確
      實先以電話聯繫，嗣後見面一手交錢一手交付甲基安非他
      命等情，此有上開通訊監察書與附錄一之通訊譯文可參，
      應認為證人丙○○、甲○○上開證述，應為可採。雖就金
      額及交易地點部分，丙○○證述有記憶不清之情形，然就
      附錄一之一編號(一)，於99年1 月29日14時19分，被告乙○○與證人丙○○是談到被告在「梅林」、丙○○要過去，
      且被告乙○○向丙○○說「要進去棋盤那裡」、「往棋盤
      這條路一直進來路邊有一擔合甲檳榔」，是該次交易地點
      應係雲林縣古坑鄉棋盤村某檳榔攤，而非起訴書所載之雲
      林縣西螺鎮○道路旁。此外，就事實欄一(四)部分交易金額
      部分，證人丙○○陳稱不記得交付金額，但係以現金交付
      等語，而被告乙○○於99年3 月10日警詢時陳稱：「〈提
      示通訊譯文，2010/2/24 上午03：31：36至2010/2/24 下
      午03：55：54等3 通〉我們就約定地點見面，拿半錢的安
      非他命給他，他拿4000元給我。」等語（警卷第26頁）；
      並對照附錄一之一編號(三)，被告乙○○說「1 人1 半『
      4000』」與編號(四)證人丙○○向被告說「弄『半個』好了
      」，應可推斷事實欄一(四)該次證人丙○○所交付之現金應
      為4,000 元無疑。此外，就事實欄一(一)部分，證人丙○○
      證稱是2,000 或2,500 元；事實欄一(二)部分證稱是4,000
      或2,500 元，依照「有疑則有利於被告之原則」，認定事
      實欄一(一)(二)該2 次交付金額應為2,000 元與2,500 元。
  (三)雖證人丙○○於99年6 月18日審理時改口證稱：因為被告有
    認識毒品來源，故由其出錢，交由被告乙○○一起購買，毒
    品是乙○○買的，其交錢給被告，沒有事先約定，但買回來
    是1 人1 半等情（本院卷第61頁背面到第67頁）。而證人甲○○於99年6 月18日審理時證稱：是拿錢與被告一起買，是
    之前賭博時說要與被告合資購買，要買的時候再打電話跟被
    告說多少錢，警詢時因為警察告以要收押等情，其會害怕，
    才不敢說是與被告合資等語（本院卷第68頁至第74頁）。惟
    查：
    1.證人丙○○、甲○○雖說是與被告乙○○合資購買，但2
      位證人於審理之前均未提到係與被告合資購買等情，且被
      告與證人丙○○、甲○○既無事先約定毒品金額、數量，
      事後如何分配，如何稱作是一同合資購買，顯然有疑。
    2.其次，觀諸被告乙○○於99年3 月10日警詢時，經提示關
      於99年1 月29日、2 月3 日、2 月14日、2 月20日被告所
      持用0000000000號行動電話與0000000000號電話（邱豐裕
      所持用）之通聯譯文，被告供稱：其向綽號「阿裕」（即
      邱豐裕）之男子，購買安非他命，大約99年1 月29日下午
      12時左右，在國道3 號斗六交流道下往斗六市路邊交易的
      ，以15,000元購買重量大約2.5 錢至3 錢之安非他命；99
      年2 月3 日下午8 時20分左右、2 月14日下午7 時40分左
      右、2 月20日下午6 時40分左右、2 月21日下午7 時分左
      右，均在彰化市國道1 號彰化交流道下德龍休息站停車場
      內交易，分別以15,000元購買重量大約2.5 錢至3 錢、以
      10,000元購買重量大約2 錢、以15,000元購買重量大約3
      錢、15,000元購買重量大約3 錢之安非他命等語（偵查卷
      第18頁至第23頁）。然而，被告購買毒品之時間，並非是
      在與證人丙○○或甲○○電話通聯約定之後；此外，被告
      向綽號「阿裕」的男子每次都以10,000元至15,000元購買
      2 錢至3 錢之毒品數量，而與證人丙○○或甲○○所述，
      買回來剛好平分或1人1半是2,500 元或4,000 元之數量並
      不相合。另被告於99年6 月30日本院審理時亦稱：是毒品
      拿回來，交付安非他命才向證人等人收錢（本院卷第100
      頁背面）。是由被告乙○○每次事先購買大量之毒品之後
      ，再與證人丙○○、甲○○聯繫交付毒品、收取金錢，此
      種方式顯與合資有異，反而與一般中、小盤商，除自行施
      用又同時販賣毒品之毒品交易方式相合。
    3.再觀諸附錄一之一編號(三)時間：99年2 月15日11時54分被
      告與丙○○之通聯譯文，證人丙○○問；「你昨天晚上打
      給我是有好的啊？」被告回答：「我拿回來那個『一人一
      半4000』啦。」等語，證人所問「你昨天晚上打給我是有
      好的啊？」顯見是被告主動打電話告知有進貨、有毒品之
      意，並且在證人回撥電話詢問時，也是被告主動說「一人
      一半4000」，而非由證人丙○○要求，足見被告此種交易
      方式，顯係自行購入毒品後，再以「合資」為藉口，邀約
      證人等人向其購買毒品4,000 元，實際上交易情況並不是
      與證人合資購買。
    4.又觀附錄一之二編號(五)，主要約定交付毒品通聯電話之時
      間分別為99年2 月27日21時31分、21時35分之通話，證人
      甲○○說「半的」，被告回答「好」，約4 分鐘過後，其
      2 人就能見面並交付毒品。衡情一般毒品交易，為逃避查
      緝風險，多會用暗語、或簡單「1000、2000」或「1 張、
      2 張」、「1 個、半個」等代表購毒數量或金額，甚至並
      未提到毒品之種類，即能達成合意，順利完成毒品交易，
      此為購毒者與販售者之熟悉與默契，一般人未必知悉交易
      實質內容為何，證人甲○○與被告通聯內容，不僅與一般
      為逃避查緝之販賣毒品簡短之通聯譯文內容相似，且全然
      未提到合資等情節，益徵被告係販賣毒品予證人甲○○，
      而非與甲○○合資購買。
    5.雖證人甲○○於審理時稱其怕被收押，故不敢說是與被告
      合資購買云云，然證人甲○○早在82年間，因藥事法、麻
      醉藥品管制條例案件，經過警偵審之程序，並經判決確定
      、執行完畢，此有證人甲○○臺灣高等法院被告前案紀錄
      表1 份（本院卷），是證人甲○○並非第一次接觸警詢或
      偵訊程序，同時並無具體事證證明其係受到何種違法外力
      干預，且偵查中之證述應無非法取供之情形，顯係於自由
      意志下所為，其所謂擔心害怕，而不敢據實陳述等情，顯
      屬無據。
    6.又販賣第二級毒品為法定本刑7 年以上有期徒刑以上之重
      罪，證人丙○○、甲○○既為毒品之施用者，對此應知之
      甚詳，同時證人2 人與被告並無怨懟仇隙，應無可能故意
      設詞誣陷被告致被告罹此重罪，是其於偵訊時之證詞應堪
      採信，於本院審理時之證述，翻異前供，不願作不利於被
      告之陳述，顯係維護在場被告之詞，不足採信。
  (四)被告所辯合資購毒一節並不足採：
    1.雖辯護人為被告辯護，主張依照99年6 月18日所勘驗附錄
      二：99年1 月2 日14時39分勘驗電話通聯譯文，被告乙○○與邱豐裕之對話，被告向邱豐裕詢問的價格跟外面價格
      一樣的時候，邱豐裕表示要提高，不然被告都白跑也沒用
      ，被告回答沒有差，顯見其是站在幫朋友問的角度來與邱
      豐裕對談而談論價格；另被告說道「跟外面的，我報給人
      的沒有比較軟一些」，然邱豐裕堅持要賣18，被告就價格
      是沒有決定權，向邱豐裕拿多少，就以多少價格與朋友分
      享等語，足見被告並無從中獲取利益，尚難認被告有販賣
      毒品之情事。
    2.然由被告與邱豐裕的對話觀之，在被告跟邱豐裕表示向邱
      豐裕問的價格跟外面價格一樣的時候，邱豐裕回答「就是
      你要跟他講阿，你給他弄高一點，要就要，不要就不要，
      那也沒差」、「你就他開20，他如果覺得『我們』這次可
      以就來，不行就算了，因為『我們』這個沒有勉強的，因
      為你也要賺個油錢阿。」，被告不似代替朋友詢問價格，
      反而像與邱豐裕立於販賣毒品之上、下盤立場討論價格，
      邱豐裕叫被告可以提高價格，對於不願以其等所定價格購
      買之其他人，就不用勉強，且告訴被告要賺個油錢、不要
      白跑等語，若被告是單純合資購買者詢問價錢，在乎應該
      是其與合資購毒者之利益，而不會關心毒品來源有無利益
      才是。其次，被告與邱豐裕討論價格，被告乙○○卻稱「
      現在只是差別說，因為跟外面的，我報給人的沒有比較軟
      一些。」，如果被告只是單純跟他人合資，可直接跟邱豐
      裕殺價即可，何須跟賣方邱豐裕討論說到外面其報給人沒
      有比較軟一些，顯然是在報價上不能低於別人，更可見被
      告是要販賣毒品，向上手討論要報給別人多少錢，比較有
      市場，而不是真的要與朋友合資購買，是上開譯文內容，
      尚不足以作為被告所為並非販賣毒品之有利認定。
  (五)被告販賣第二級毒品主觀上應有營利之意圖：
    1.被告辯稱與丙○○、甲○○等人合資購買，並無獲得利益
      云云。惟按販賣毒品之所謂販賣行為，係行為人基於營利
      之目的，而販入或賣出毒品而言。販賣毒品者，其主觀上
      須有營利之意圖，且客觀上有販賣之行為，即足構成，至
      於實際上是否已經獲利，則非所問。又毒品危害防制條例
      所處罰之「販賣」毒品罪，所著重者為行為人在主觀上有
      藉以牟利之惡性及對毒品之擴散具有較有償或無償轉讓行
      為更嚴重之危害性，其「營利」之意圖係從客觀之社會環
      境、情況及證人、物證等資料，依據證據法則綜合研判認
      定。又海洛因毒品之非法交易，警方嚴加查緝，且國家科
      以重罰不容寬貸，衡諸常情，倘非有利可圖，絕無平白甘
      冒被嚴查重罰高度風險之理，從而，舉凡其有償交易，除
      足反證其確另基於某種非圖利本意之關係外，通常尚難因
      無法查悉其販入價額作為是否高價賣出之比較，諉無營利
      之意思，阻卻販賣犯行之追訴，最高法院93年度臺上字第
      1651號、95年度臺上字第301 號判決意旨可資參照。
    2.被告乙○○於事實欄一所示之時、地，以各次所載之價格
      交付甲基安非他命予丙○○、甲○○等人，均屬「有償」
      交易，且就上開各次交易過程觀之，被告實際上事先大量
      購入甲基安非他命，超出所謂合資購買之數量，囤積一定
      數量之毒品，再以一手交錢一手交貨方式交易甲基安非他
      命，並非談好合資購買再一同向上手購毒，而毒品之非法
      交易向為政府查禁森嚴之行為，若非有利可圖，絕無甘冒
      被查緝重罰之高度風險，而單純代無深切交情之人購買毒
      品之理，或輕易將所持有之毒品轉讓他人而甘冒於再次向
      他人購買時，而增加被查獲移送法辦危險之理。再觀諸本
      件被告與丙○○、甲○○等人雖有認識，但其間並無特殊
      交情或關係，被告卻耗費時間、心力，多次大量購買甲基
      安非他命，再以電話聯繫，依約前往約定地點交付毒品，
      甘冒風險多次購入甲基安非他命後販出，其間無賺取任何
      差價，反需承擔被查獲後面臨重刑之可能，衡之常情難以
      想像。然因被告否認有營利之意圖，是其轉手之間究竟獲
      利多寡，無法詳細得知，惟既然被告上開辯稱合資購買之
      說並無足採，並參照前揭實務見解，不能僅因無法查悉被
      告販入價額作為是否高價賣出之比較，即認為其無營利之
      意思。從而，被告耗時費力、甘冒風險多次交易毒品，其
      主觀上確實應有販賣甲基安非他命以營利之不法意圖為是
      。
  (六)綜上，被告上開販賣甲基安非他命等犯行，均堪認定，應依
    法論科。
三、論罪科刑：
  (一)核被告所為，均係犯毒品危害防制條例第4 條第2 項之販賣
    第二級毒品罪。被告持有甲基安非他命之低度行為，為販賣
    之高度行為所吸收，不另論罪。
  (二)按行為人販賣毒品之原因，不一而足，其多次販賣毒品之行
    為，未必皆出於行為人之單一犯意決定；且觀諸毒品危害防
    制條例第4 條販賣毒品罪之構成要件文義，實無從憑以認定
    立法者本即預定該犯罪之本質，必有數個同種類行為而反覆
    實行之集合犯行。再者，修正後刑法業刪除連續犯之規定，
    多次販賣毒品之犯行，依社會通念，修法後應認為數罪之評
    價，始符刑罰公平原則（最高法院97年度臺上字第1933號、
    第1400號、第1060號判決要旨參照）。故被告乙○○所為「
    各次」販賣毒品之犯行，犯意各別，行為各自獨立，應分論
    併罰之。起訴檢察官認被告販賣第二級毒品之行為應以集合
    犯論以一罪，應有誤會。又原起訴書有關交易地點、販售金
    額有疑問之部分，更正如事實欄一(一)(四)所示；其次，被告乙○○經查扣之毒品，經鑑定證實為甲基安非他命，有上開鑑
    定報告在卷可憑，故被告與證人丙○○、甲○○於偵訊及審
    理時習慣所稱之「安非他命」，應為毒品「甲基安非他命」
    才是，均附此敘明。
  (三)爰審酌被告有施用毒品之惡習，經觀察、勒戒執行完畢，此
    有臺灣高等法院被告前案紀錄表1 份在卷可憑，是其等當知
    毒品對人身心戕害之嚴重性，竟不思努力工作賺取正當酬勞
    ，反而購入甲基安非他命，再以「合資」為藉口招攬生意，
    藉流毒他人牟取利益，又犯後矢口否認犯行，態度不佳，惟
    參酌其販賣毒品甲基安非他命之數量非鉅，對象僅有丙○○
    、甲○○2 人，所得總和為15,000元，並非販賣毒品之大盤
    商，暨被告自陳開店做生意等一切情狀，分別量處如附表「
    所犯罪名及處罰」欄所示之刑，並定其應執行刑如主文所示
    。至檢察官對於被告具體求處有期徒刑15年，本院審酌上開
    各情，認為尚屬過重，併此敘明。
  (四)沒收部分：
    1.販毒所得部分：
    (1)按犯第4 條至第9 條之罪者，其供犯罪所用或因犯罪所得
      之財物，均沒收之，如全部或一部不能沒收時，追徵其價
      額或以其財產抵償之，毒品危害防制條例第19條第1 項定
      有明文，最高法院93年度臺上字第5336號判決參照。
    (2)被告販賣甲基安非他命所得現金共計15,000元【計算式：
      2,000 ＋2,500 ＋4,000 ＋4,000 ＋2,500 ＝15,000元】
      ，為犯罪所得，且為被告所有，應依毒品危害防制條例第
      19條第1 項規定，於各次販賣罪分別沒收之（詳如附表所
      示），如全部或一部不能沒收時，均以其財產抵償之（金
      錢無從追徵其價額）。
    2.按以營利為目的販入毒品，經多次販賣後，持有剩餘毒品
      被查獲，其各次販賣毒品行為，固應併合處罰。惟該持有
      剩餘毒品之低度行為，應僅為最後一次販賣毒品之高度行
      為所吸收，不另論罪。則就該查獲之剩餘毒品，自只能於
      最後一次販賣毒品罪宣告沒收銷燬，不得於各次販賣毒品
      罪均宣告沒收銷燬，最高法院98年度臺上字第7901號、99
      年度臺上字第7 號、第662 號判決可為參照。是扣案甲基
      安非他命（合計淨重2.1723公克，合計驗餘淨重2.1698公
      克），經送行政院衛生署草屯療養院鑑定結果確實含有甲
      基安非他命成分，此有行政院衛生署草屯療養院99年3 月
      24日草療鑑字第0990300145號鑑定書1 份（本院卷第33頁
      ）可佐，係第二級毒品，應依毒品危害防制條例第18條第
      1 項前段規定，沒收銷燬之。
    3.扣案雙卡行動電話1 支（內含門號0000000000號SIM 卡1
      張），為被告乙○○所有，於事實欄一(一)至(五)均供其作為
      聯絡販賣毒品甲基安非他命工具使用，應依毒品危害防制
      條例第19條第1 項，於各該主文項下沒收（該手機既已扣
      案，即無不能沒收之問題，爰不另為「如一部或全部不能
      沒收時，追徵其價額或以其財產抵償之」之諭知）。
    4.其餘安非他命吸食器2 組、扣案雙卡行動電話內含另1 張
      0000000000號SIM 卡、LG行動電話1 支（含0000000000號
      SIM 卡1 張）等物，雖為被告乙○○所有，然無證據證明
      係與被告本件販賣甲基安非他命犯罪相關，均不為沒收之
      諭知，附此敘明。
、不另為無罪諭知部分：
一、公訴意旨略以：被告乙○○明知安非他命係毒品危害防制條
    例所列管之第二級毒品，非經許可不得持有、販賣，竟意圖
    營利基於販賣第二級毒品安非他命之犯意，於99年2 月20、
    21日某時，在雲林縣西螺果菜市場附近，以一手交錢、一手
    交貨之方式，販賣價格2,000 元之安非他命1 包予丁○○，
    丁○○當場交付1,000 元予乙○○，並賒帳1,000 元，因認
    被告乙○○涉犯毒品危害防制條例第4 條第2 項之販賣第二
    級毒品罪嫌。
二、按犯罪事實應依證據認定之，無證據不得認定犯罪事實，不
    能證明被告犯罪者，應諭知無罪之判決，刑事訴訟法第154
    條第2 項、第301 條第1 項分別定有明文。又刑事訴訟法第
    161 條第1 項規定：檢察官就被告犯罪事實，應負舉證責任
    ，並指出證明之方法。因此，檢察官對於起訴之犯罪事實，
    應負提出證據及說服之實質舉證責任。倘其所提出之證據，
    不足為被告有罪之積極證明，或其指出證明之方法，無從說
    服法院以形成被告有罪之心證，基於無罪推定之原則，自應
    為被告無罪判決之諭知，最高法院92年臺上字第128 號判例
    可資參照。
三、公訴意旨認定被告有上開販賣第二級毒品甲基安非他命予丁○○之罪嫌，無非以於丁○○於偵查時之證述與指認犯罪嫌
    疑人紀錄表、臺灣臺中地方法院99年聲監字第167 號、99年
    聲監續字第243 號通訊監察書、0000000000號行動電話通訊
    監察譯文各1 份與前開扣案物品等，為其主要依據。
四、然被告乙○○雖曾供稱：於99年2 月20、21日某時，在雲林
    縣西螺果菜市場附近，其有交付安非他命1 包予丁○○，丁○○沒有給錢等語（本院卷第13頁、第40頁），但被告堅詞
    否認有販賣第二級毒品之犯行。經查：
  (一)證人丁○○於99年3 月10日檢察官訊問時證稱：是向綽號「
    阿國」（即被告乙○○）購買安非他命，跟阿國買毒品前是
    打電話聯繫，「阿國」之電話為0000000000號，其使用之電
    話是0000000000號。〈提示0000000000於99年2 月22日21點
    32分監聽譯文〉是其與「阿國」（即被告乙○○）之對話，
    其與被告約在西螺交流道旁，好像是99年2 月20或21日，其
    向「阿國」買安非他命欠錢，當時交易是在西螺果菜市場，
    向「阿國」買2,000 元的安非他命，給了1,000 元，還欠
    1,000 元，於99年2 月22日當天晚上11點「阿國」打電話叫
    其過去，但是實際上沒有過去等情（偵查卷第19頁）。
  (二)惟證人丁○○於偵訊時亦證稱：若向綽號「阿國」購買安非
    他命前是先打電話聯繫等語，然觀卷附被告與丁○○之通聯
    譯文（警卷第46頁），於99年2 月20日、21日並無任何相關
    之通話紀錄或通聯譯文可佐，僅有證人丁○○之偵訊證述。
    又證人丁○○於偵查中雖又證稱，於99年2 月22日當天晚上
    11點是「阿國」打電話叫其過去，其實際上沒有過去等語，
    然對照該99年2 月22日如附錄三之通訊監察譯文，證人丁○○（B ）明明說：「我到交流道了」、「路上都是霧」等語
    ，顯然證人丁○○已經出發前往約定現場途中，與其在偵訊
    時之證述並不相合；亦與證人丁○○於警詢時所供稱交易毒
    品之地點斗六工業區與交易金額1000元等均有所歧異。再者
    ，證人丁○○於99年6 月18日本院審理時結證稱：沒有向被
    告購買過毒品等語（本院卷第75頁），是實際情形為何，被
    告乙○○是否確實於於99年2 月20、21日某時，在雲林縣西
    螺果菜市場附近，以一手交錢、一手交貨之方式，販賣價格
    2,000 元之安非他命1 包予證人丁○○，顯屬有疑。
五、綜上所述，由於販賣第二級毒品之最輕本刑即為7 年以上期
    徒刑，其刑度甚重，而販賣甲基安非他命予丁○○犯嫌部分
    ，因該次犯行為被告所否認，除證人丁○○前後矛盾之證述
    外，交易當時並無通聯譯文可佐，證人丁○○所稱與被告相
    約見面交付賒欠款項等情，亦與客觀存在之譯文內容顯不相
    合，是公訴人所提出之證據，或其指出證明之方法，均未能
    使本院就該部分犯行之心證達到確信其為真實之程度，就被
    告乙○○是否販賣第二級毒品予丁○○部分，均仍有合理懷
    疑之存在，無從為有罪之認定，又此部分與上開有罪部分，
    公訴意旨認有集合犯之一罪關係，故不另為無罪之諭知，附
    此敘明。
肆、據上論斷，應依刑事訴訟法第299 條第1 項前段，毒品危害
    防制條例第4 條第2 項、第18條第1 項前段、第19條第1 項
    ，刑法第11條前段、第51條第5 款，判決如主文。
本案經檢察官陳詠薇到庭執行職務
中    華    民    國    99    年    7     月    14    日
            刑事第三庭    審判長法  官  林輝煌
                                法  官  張文俊
                                法  官  蕭雅毓
以上正本證明與原本無異。
如不服本判決應於收受判決後10日內向本院提出上訴書狀，並應
敘述具體理由；其未敘述上訴理由者，應於上訴期間屆滿後20日
內向本院補提理由書（均須按他造當事人之人數附繕本）。「切
勿逕送上級法院」。
                                書記官 鍾宜津
中    華    民    國    99    年    7     月    14    日
附錄論罪科刑條文全文：
毒品危害防制條例第4條
製造、運輸、販賣第一級毒品者，處死刑或無期徒刑；處無期徒
刑者，得併科新臺幣 2 千萬元以下罰金。
製造、運輸、販賣第二級毒品者，處無期徒刑或 7 年以上有期
徒刑，得併科新臺幣 1 千萬元以下罰金。
製造、運輸、販賣第三級毒品者，處 5 年以上有期徒刑，得併
科新臺幣 7 百萬元以下罰金。
製造、運輸、販賣第四級毒品者，處 3 年以上 10 年以下有期
徒刑，得併科新臺幣 3 百萬元以下罰金。
製造、運輸、販賣專供製造或施用毒品之器具者，處 1 年以上
7 年以下有期徒刑，得併科新臺幣 1 百萬元以下罰金。
前五項之未遂犯罰之。
【附表】
┌──────┬─────────────────────┐
│ 犯罪事實   │             所 犯 罪 名 及 處 罰         │
├──────┼─────────────────────┤
│事實欄一(一)  │乙○○販賣第二級毒品，處有期徒刑柒年貳月。│
│99年1月29日 │未扣案販賣第二級毒品所得新臺幣貳仟元沒收之│
│            │，如全部或一部不能沒收時，以其財產抵償之；│
│            │扣案雙卡行動電話壹支（內含0000000000號之  │
│            │SIM 卡壹張）沒收。                        │
├──────┼─────────────────────┤
│事實欄一(二)  │乙○○販賣第二級毒品，處有期徒刑柒年貳月。│
│99年2月14日 │未扣案販賣第二級毒品所得新臺幣貳仟伍佰元沒│
│            │收之，如全部或一部不能沒收時，以其財產抵償│
│            │之；扣案雙卡行動電話壹支（內含0000000000號│
│            │之SIM 卡壹張）沒收。                      │
├──────┼─────────────────────┤
│事實欄一(三)  │乙○○販賣第二級毒品，處有期徒刑柒年月。│
│99年2月15日 │未扣案販賣第二級毒品所得新臺幣肆仟元沒收之│
│            │，如全部或一部不能沒收時，以其財產抵償之；│
│            │扣案雙卡行動電話壹支（內含0000000000號之  │
│            │SIM 卡壹張）沒收。                        │
├──────┼─────────────────────┤
│事實欄一(四)  │乙○○販賣第二級毒品，處有期徒刑柒年月。│
│99年2月24日 │未扣案販賣第二級毒品所得新臺幣肆仟元沒收之│
│            │，如全部或一部不能沒收時，以其財產抵償之；│
│            │扣案雙卡行動電話壹支（內含0000000000號之  │
│            │SIM 卡壹張）沒收。                        │
├──────┼─────────────────────┤
│事實欄一(五)  │乙○○販賣第二級毒品，處有期徒刑柒年貳月。│
│99年2月27日 │未扣案販賣第二級毒品所得新臺幣貳仟伍佰元沒│
│            │收之，如全部或一部不能沒收時，以其財產抵償│
│            │之；扣案第二級毒品甲基安非他命（合計驗餘淨│
│            │重貳點壹陸玖捌公克）沒收銷燬之；扣案雙卡行│
│            │動電話壹支（內含0000000000號之SIM 卡壹張）│
│            │、包裝前揭甲基安非他命之空包裝袋個，均沒│
│            │收。                                      │
└──────┴─────────────────────┘
【附錄一】監察電話：0000000000（A）
一、交易對象：丙○○
    電話門號：0000000000（B）
  ★編號(一)
  1.時間：99年1月29日14時19分
    A：喂。
    B：喂，你在那裡。
    A：梅林勒。
    B：梅林喔，我過去喔。
    A：好。
  2.時間：99年1月29日14時31分
    B：喂，你說要進去棋盤那裡喔。
    A：對啊。
    B：我再走，我到了啦。
    A：轉進來，往棋盤這條路一直進來路邊有一擔合甲檳榔。
    B：合甲，好啦。
  ★編號(二)
  1.時間：99年2月14日12時47分
    B：在那裡。
    A：在家裡阿。
    B：有嗎。
    A：他晚一點會回來，你現在就馬上「那個」？
    B：嘿阿，昨天都沒有用哩。
    A：我那個先給你啦。
    B：好，我現在過去。
    A：嘿啊。
    B：要去那裡。
    A：嗯，來外環這一條。
    B：外環的嗎。
    A：要去虎尾那一條，知道嗎。
    B：上次，我去的那裡嗎。
    A：要去虎尾那一條，知道嗎。
    B：那裡我不怎麼了解阿，虎尾路我不知道。
    A：大菜市○○○○○道嗎。
    B：夜市那裡嗎，黃昏市場那裡嗎 。
    A：對，在下來。
    B：黃昏市場再一直下去喔。
    A：嘿。
    B：我到了在打給你啦。
    A：好。
  2.時間：99年2月17日13時24分
    A：黃昏市場一直下來我就站在大路邊，你就有看到了啦。
    B：我黃昏市場一直下去就對了嗎。
    A：嘿啦。
    B：好啦好啦
  ★編號(三)
  1.時間：99年2月15日11時54分
    B：你昨天晚上打給我是有好的啊？
    A：我拿回來那個「一人一半4000」啦。
    B：你供，那裡。
    A：我昨天去回來啦，你不是叫我跟你講。
    B：嘿嘿。
    A：要「一人半」「4000」啦。
    B：嗯，阿現在勒。
    A：看你怎麼樣啊
    B：好啊。
    A：你聽懂嗎。
    B：阿你現在要過去拿唷。
    A：我昨天就拿回來了。
    B：昨天你拿回來了喔。
    A：嘿啊，我昨天不是跟你說要去。
    B：我知道阿。
    A：嘿啊。
    B：阿你吃完，感覺怎麼樣。
    A：要怎麼講，這種感覺我要怎麼講。
    B：跟上次那個勒。
    A：不一樣。
    B：吃完有比較健康唷。
    A：這種我沒辦法跟你，因為每人那個不一樣啦。
    B：現在是問你的感覺不是問我哩。
    A：我不要亂講，跟人家講的不一樣，是不是這樣，自己去
       看看就知道就知道了嘛，對嗎，最準的嗎。
    B：嗯。
    A：對嘛。
    B：拿看看嘛。
    A：好啦。
  2.時間：99年2月15日12時27分
    B：我到了。
    A：我馬上出去。
    B：好，好。
  3.時間：99年2月15日12時41分
    A：你在那裡。
    B：我在你講的第二個十字路口啊。
    A：你說要轉到埔心那邊唷。
    B：我正在「吹球阿」，你來我吹一下。
    A：我在那邊等你。
    B：好，快一點。
  ★編號(四)
  1.時間：99年2月24日15時31分
    B：你在那裡。
    A：在這裡啦
    B：在梅林喔。
    A：我們這裡啦。
    B：西螺喔。
    A：嘿啊。
    B：你那邊還有嗎？
    A：有去拿了。
    B：弄『半個』好了。
    A：好啊。
    B：我現在過去喔。
    A：好。
  2.時間：99年2月24日15時51分
    B：喂，到了勒。
    A：到那裡。
    B：那個你說外環的那裡阿。
    A：喔，好啦。
  3.時間：99年2月24日15時55分
    A：你那裡有在啦。
    B：喔，你在以前那邊那裡喔。
    A：嘿啊，你在前面那裡喔。
    B：嘿啊，嘿啊。
    A：好啦，你在那邊就好啦。
    B：好啦。
二、交易對象：甲○○
    電話門號：0000000000（B）
  ★編號(五)
  1.時間：99年2月27日21時11分
    B：喂，我強經啦。
    A：安怎。
    B：有嗎？
    A：我現在在朋友那邊，我等一下打給你嘿。
    B：好。
  2.時間：99年2月27日21時31分
    A：喂，你有放出來唷。
    B：嘿。
    A：我剛去朋友那邊，剛好有過來斗六啊。
    B：好，「半的」這樣。
    A：喔， 好啦。
  3.時間：99年2月27日21時35分
    A：喂，要到了。
    B：要到了唷。
    A：嘿。
    B：喔好，好。
【附錄二】勘驗電話通聯譯文
  監聽電話：0000000000（A）
  通話對象：乙○○
  電話門號：0000000000（B）
  通話時間：99年1 月2 日14時39分
    A：喂，你好。
    B：逗陣仔，你有在嗎？
    A：沒有勒，我人在外面。
    B：要多久才會回來？
    A：要晚一點了，要到晚上去了。
    B：喔，多晚？
    A：什麼東西？
    A：差不多6、7點了。
    B：這樣喔，我要跟他講一下。
    A：嘿啊嘿啊，在外面。
    B：ㄟㄟ，我跟你問一下，你說那個價格跟他們一樣。
    A：喔，那就是要看他們合不合適了。
    B：沒有啦，他是沒跟我說那個，只是說價格一樣而已，我
       說18，他也是一樣18阿。
    A：嘿，瞭解。
    B：這樣那有辦法，也沒有比較那個阿。
    A：對呀，就是你要跟他講阿，你給他弄高一點，要就要，不
       要就不要，那也沒差。
    B：意思是，他跟我講，也是講18。
    A：你就他開20，他如果覺得我們這次可以就來，不行就算
       了，因為我們這個沒有勉強的，因為你也要賺個油錢阿。
    B：嗯。
    A：對阿對阿，你就跟他開20，要，不要就算了，嘿啊嘿啊
       ，不然你都白跑的也沒用也不好。
    B：那沒關係啦，我是說，平平，我是沒差，因為平平，你
       這邊有利潤哪有要緊，你聽懂嗎？
    A：我知道。
    B：現在只是差別說，因為跟外面的，我報給人的沒有比較
       軟一些。你聽懂我講的意思嗎？
    A：我聽懂我聽懂。
    B：跟人家他們那個一樣。
    A：嘿，我知道。
    B：這樣我講的，你聽懂嗎？
    A：我知道，我聽懂啊。
    B：嘿啦。
    A：嘿。
    B：你是說6、7點喔。
    A：嘿阿嘿啊。
    B：喔。
    A：因為我剛不在彰化，我現在人在南投。嘿啊嘿啊。
    B：我跟他講一下。
    A：好啦，OK，不然你看怎樣，不然你看怎樣晚上再打，
       還是我回去再打給你。
    B：好啦。
    A：好。
【附錄三】監察電話：0000000000（A）
    通話對象：丁○○
    電話門號：0000000000（B）
  1.時間：99年2月22日21時32分
    B：我到交流道了。
    A：好，我到了。
  2.時間：99年2月22日23時10分
    A：路上都是霧。
    B：你到那裡了。
    A：莿桐過來了。
    B：喔，好。

司法院資訊處製作；財團法人民間司法改革基金會備份。
